【裁判字號】    92,簡上,45
【裁判日期】    920812
【裁判案由】    妨害名譽
【裁判全文】
臺灣桃園地方法院刑事判決                          九十二年度簡上字第四五號
    上  訴  人  甲○○
右上訴人因妨害名譽案件，不服本院桃園簡易庭九十一年十二月六日九十一年度桃簡
字第六四七號第一審簡易判決（聲請簡易處刑案號：九十一年度偵字第六００六號）
，提起上訴，本院管轄之第二審地方法院合議庭判決如左：
    主  文
上訴駁回。
    事  實
一、緣甲○○於民國八十五年間為乙○○整修房屋，與乙○○就裝潢費用發生爭執，
    嗣經甲○○向臺灣板橋地方法院訴請乙○○給付工資結果，雙方於九十年二月二
    十三日在台灣板橋地方法院板橋簡易庭第二法庭成立和解，由乙○○給付甲○○
    三萬元。詎甲○○於和解成立後，因自認其和解讓步，受到損失，竟意圖散布於
    眾，而基於誹謗乙○○、乙○○之姐丙○○之概括犯意，先於九十年十二月間不
    詳時間，在台北縣板橋市○○路○段三七巷六十七之一號乙○○住處附近，任意
    於電線桿上張貼傳單，內容載稱：「乙○○於一九九六年整修裝潢至今尚未付款
    給當事人，沒錢做裝潢並不可恥，和你姊姊同居是兩回事，利用你姐下體交易像
    話嗎？況且你姐在旅社接客不值錢，明白嗎，區區數十萬元，胡先生你的尊嚴人
    格哪裡去了。當事人：甲○○筆0000000000」；繼而於九十一年一月
    初某日，至桃園縣桃園市○○路八四五號地下一樓即乙○○服務之國泰人壽保險
    股份有限公司桃園明佳營業處內，將載有「乙○○：沒錢做裝潢並不可恥，靠你
    姐姐下體交易工資像話嗎？成何體。委託我當事人就該錢交給我，有預謀的仙人
    跳。不值得。十幾萬而已，非上百萬，洗錢並非如此。蛋洗門戶才可恥。況且你
    姐八十二年間在內壢接客，而後與她同居，當時接客一次才一千二百元而已，與
    我同居無事做，你家裝潢才東窗事發，你何苦呢？台灣很小，枉費乙○○的人格
    人品。一世臭名，你姐月雲又過的如何，碰到熟人頭低低，真的好可憐，台灣很
    小。當事人：甲○○筆」之傳單，放置於乙○○之辦公桌上，任過往員工觀覽。
    而以上開方式，連續誹謗乙○○、丙○○（誹謗乙○○部分未據告訴）。
二、案經丙○○訴請台灣桃園地方法院檢察署檢察官偵查後，聲請以簡易判決處刑。
    理  由
一、訊據被告甲○○固不否認於上揭時間、地點，因工資糾紛，與乙○○在臺灣板橋
    地方法院簡易庭和解，並曾在和解前散布內容泛指乙○○賴債，與丙○○預謀對
    其仙人跳，及丙○○賣淫之傳單等事實，惟否認有何誹謗丙○○之犯行。辯稱：
    我和乙○○、丙○○對這件事已經在板橋簡易庭和解了，和解內容包括一切的民
    、刑事糾紛，而我張貼傳單，是在和解前的事，所以我認為丙○○不應該再來告
    ；另外，我只把傳單放在乙○○的辦公桌上，沒有要給別人看云云。經查：
（一）被告於八十五年間為乙○○整修房屋，與乙○○就裝潢費用發生爭執，嗣經被
      告向臺灣板橋地方法院訴請乙○○給付工資結果，雙方於九十年二月二十三日
      在台灣板橋地方法院板橋簡易庭第二法庭成立和解，由乙○○給付被告三萬元
      。上開事實，除經被告陳明在卷，並經本院調取臺灣板橋地方法院八十九年度
      板簡字第二三八七號卷宗核閱無誤。
（二）被告於上開和解成立後，仍散發傳單，指摘乙○○賴債，與丙○○共謀仙人跳
      ，並指摘丙○○賣淫等犯罪事實，此經告訴人丙○○指述在卷，核與證人乙○○於偵查中指稱：（一張）是今年（九十一年）一月初，甲○○拿到我原本在
      國泰人壽桃園明佳營業處，當時我在開會，他拿到我營業單位發，我開完會同
      事拿給我；（另一張）在九十年底十二月間，在我家板橋市外之電線桿上，他
      貼的時候我有看到，等我下樓追時，他已跑掉，有鄰居看到他拿去影印，到處
      張貼等語相符（偵卷第十八頁），且扣案二張傳單分別載稱：「乙○○於一九
      九六年整修裝潢至今尚未付款給當事人，沒錢做裝潢並不可恥，和你姊姊同居
      是兩回事，利用你姐下體交易像話嗎？況且你姐在旅社接客不值錢，明白嗎，
      區區數十萬元，胡先生你的尊嚴人格哪裡去了。當事人：甲○○筆00000
      00000」、「乙○○：沒錢做裝潢並不可恥，靠你姐姐下體交易工資像話
      嗎？成何體。委託我當事人就該錢交給我，有預謀的仙人跳。不值得。十幾萬
      而已，非上百萬，洗錢並非如此。蛋洗門戶才可恥。況且你姐八十二年間在內
      壢接客，而後與她同居，當時接客一次才一千二百元而已，與我同居無事做，
      你家裝潢才東窗事發，你何苦呢？台灣很小，枉費乙○○的人格人品。一世臭
      名，你姐月雲又過的如何，碰到熟人頭低低，真的好可憐，台灣很小。當事人
      ：甲○○筆」，核其內容，均係誣指丙○○賣淫，足使觀覽之人減低對於丙○○社會生活地位之評價，已達毀損丙○○名譽之程度，且為涉及丙○○個人私
      德，而與公益無關之事項。綜上，被告誹謗丙○○之事實，堪予認定。
（三）被告雖辯稱：伊張貼傳單是伊和乙○○和解前的事，丙○○也有參加和解，同
      意放棄告訴權，且一張傳單僅放在乙○○桌上，並未散布給其他人觀看云云。
      惟查，被告係在九十年二月二十三日其與乙○○和解後，始又連續於九十年十
      二月間、九十一年一月初散發本件傳單，此經丙○○、乙○○分別指述如前，
      顯與被告所辯不符，而衡情，被告如在和解前散發此種傳單，丙○○亦無隱忍
      十個月至今，始提出告訴之必要。佐以被告在偵查中先係否認散發傳單，其後
      始辯稱雙方已經和解，伊和解後即未再散發傳單云云（偵卷第十八頁、第十九
      頁），先後所辯不一，較難採信。況且，所謂工資糾紛係被告與乙○○二人之
      事，丙○○並未參與和解，此有和解筆錄可參，是被告憑空辯稱：丙○○有同
      意和解云云，亦非可信。是被告所辯既與現有事證及常情不符，又無法再行舉
      證以實其說，其徒託空言，自難採取。另查，上開傳單約為Ａ４紙面大小，內
      容又係以黑色粗字筆寫就，一望即知，而一般工作地點在上班時間內，多有同
      仁或顧客前後走動，是故，如將傳單放置於乙○○工作場所之座位上，不加遮
      掩，則該傳單被其他人發現之可能性必甚高，此係一般常識所得之結論，被告
      對此似難諉為不知，而對照該傳單亦係乙○○同事發現後，再交予乙○○一節
      ，此如前述，則被告係有意將傳單放置於乙○○工作地點之座位上，任往來人
      員觀看，以此方式，而達散布傳單內事項之目的之事實，應足認定。是被告所
      辯：一張放在乙○○桌上，並未散布云云，仍難採取。綜上，被告所辯應係卸
      責之詞，並不足採。
（四）綜上所述，本件事證明確，被告犯行已堪認定。
二、核被告甲○○所為，係犯刑法第三百十條第二項加重誹謗罪，原審斟酌上開事實
    ，依刑事訴訟法第四百四十九條第一項前段、第四百五十四條第二項、第三百條
    、刑法第五十六條、第三百十條第二項、第四十一條第一項前段，罰金罰鍰提高
    標準條例第一項前段、第二條等規定，量處被告有期徒刑三月，並諭知易科罰金
    之折算標準，經核其認事用法均無不合，量刑亦屬妥適，上訴意旨空言辯稱：本
    件傳單均係在雙方和解前所散發，事後伊已經與丙○○和解，丙○○同意撤回告
    訴云云，不足採信，其上訴為無理由，應予駁回。
據上論斷，應依刑事訴訟法第四百五十五條之一第三項、第三百六十八條，判決如主
文。
本案經檢察官何嘉仁到庭執行職務。
中        華        民        國    九十二    年    八    月    十二    日
                                  臺灣桃園地方法院刑事第五庭
                                      審判長法  官    江振義
                    法  官    林孟宜
                                            法  官    陳彥宏
右正本證明與原本無異
不得上訴
                                            書記官    翁其良
中        華        民        國    九十二     年    八   月    二十    日


司法院資訊處製作；財團法人民間司法改革基金會備份。
